臺灣高等法院臺中分院刑事判決　　　　　　民國九十一年度上易字第一二九０號
　　上　訴　人
　　即　被　告　乙○○
　　選任辯護人　田禮嘉　律師
右上訴人因恐嚇取財案件，不服臺灣臺中地方法院中華民國九十一年六月三日第一審
判決（民國九十一年度易字第一二三八號，起訴案號：臺灣臺中地方法院檢察署民國
九十一年度偵字第二四三七號），提起上訴，本院判決如左：
    主  文
上訴駁回。
　　事  實
一、乙○○於民國（下同）九十一年（公訴人誤載為九十年）一月十八日上午九時至
    十時許之間，至臺中縣大雅鄉○○路○段三六巷三十號其妹婿丁○○工作之金益
    興機械股份有限公司（下稱金益興公司），明知金益興公司之負責人丙○○，並
    未委託其代丙○○所經營之金益興公司向客戶收取欠帳，且無積欠其任何費用，
    亦無任何金錢上債權債務之糾葛，詎乙○○竟基於意圖為自己不法所有之犯意，
    向丙○○表示：因其曾經向銀行貸款，欲找其妹妹即丁○○之妻擔任保證人作保
    ，卻遭丁○○阻止，而揚言欲毆打丁○○夫妻；並稱其曾遭管訓過，其獄中情形
    如何，又以曾幫丁○○向客戶收帳為藉口，以上開情事恐嚇丙○○必須開立交付
    面額新臺幣（下同）二十萬元之支票，以作為收帳之代價，致丙○○心生畏懼，
    恐若不從，亦可能遭乙○○毆打或有其他對其不利之情事發生，乃不得不應允開
    立支票，惟丙○○藉詞當時未帶印章，即向乙○○表示隔日再簽發交付。翌日，
    丁○○至金益興公司上班，丙○○告知此事，丁○○旋即報警處理。其後乙○○
    於九十一年一月十九日上午十一時四十分許，至金益興公司欲向丙○○拿取支票
    時，為警當場查獲，致未能得逞取得支票。
二、 案經臺中縣警察局豐原分局報請臺灣臺中地方法院檢察署檢察官偵查起訴。
　　理  由
一、訊據上訴人即被告（下稱被告）乙○○雖矢口否認有何恐嚇取財未遂之犯行，辯
    稱：之前有幫伊妹婿丁○○去收款，但丁○○僅給二萬元佣金，伊認為工錢太少
    ，故當日係去丁○○工作之公司找其協商，然並未碰到丁○○，僅遇到丁○○之
    老闆丙○○，而丙○○說未委任伊收帳，叫伊不要找他，後來是他自己說無現金
    ，要開二十萬元之支票給伊，伊當時並未向丙○○說伊曾遭管訓之事，亦未有說
    要毆打丁○○夫妻，從未因貸款之事去找伊妹妹或其妹婿丁○○作保，伊確無恐
    嚇取財之情事云云。
二、 然查：
（一）右揭事實，業經被害人丙○○及證人丁○○、張雅茹於警訊及偵查中供述綦詳
      ，被害人丙○○於偵查中供稱：九十一年一月十八日上午九點多，乙○○自己
      到我辦公室來，說他股票輸十幾萬元，丁○○是他舅子，要他及太太作保，但
      他不願意，曾揚言要打丁○○及其老婆，且說他管訓過，並告訴我管訓情形，
      我就覺得很害怕，他要我開二十幾萬元的支票給他，他說他缺錢用，我告訴他
      我沒有帶印章，他說他隔天再過來，而我與他並無任何債權債務關係」等語，
      證人丁○○於偵查中及本院審理時證稱：「他（指被告）要我太太作信用貸款
      的保證人，但我太太不同意，˙˙˙之前就有講過好幾次要打我們夫婦˙˙他
      前科累累，所以我很怕他真的會來打我們˙˙有找他陪我去收帳，已有給他二
      萬元，也是他同意的金額，˙˙當時佣金部分已跟他講清楚˙˙」等語屬實，
      證人張雅茹於偵查中證稱：「我當時在辦公室內，除我外，老闆（指證人丙○○）、乙○○在場˙˙乙○○是自己來，並沒有事先約好˙˙氣氛很嚴肅，乙○○就說他在監獄情形及因為丁○○與他老婆不替他擔保，他要打他們˙˙老
      闆有交代丁○○去收帳，而丁○○又找乙○○去，乙○○就要求老闆開支票給
      他，老闆藉故沒有蓋印章，請他隔天再來，他隔天來時，丁○○就報警」等語
      無誤。綜觀上開供證述內容，足見被害人丙○○確未委託被告代其公司向他人
      收帳，亦未積欠被告任何費用，其與被告之間應無任何金錢上債權債務糾紛甚
      明，至有關收帳之事，則係另由證人丁○○自己委任被告為之，且已由證人丁○○支付二萬元酬金予被告，亦與被害人丙○○無關，此並為被告所供陳在卷
      ，足見金益興公司或被害人丙○○並無支付被告任何相關費用之義務或責任。
      又被害人丙○○既無積欠被告任何錢財，衡情其應無主動表示欲簽發面額非少
      之二十萬元支票予被告之必要，則應係被告主動要求被害人丙○○必須簽發交
      付支票等情，足堪認定。
（二）次查被告要求被害人丙○○簽發交付上開支票之時，確有向被害人丙○○表示
      「因其曾經向銀行貸款，欲找其妹妹即丁○○之妻擔任保證人作保，卻遭丁○○阻止，而揚言欲毆打丁○○及其妻；並稱其曾遭管訓過，其獄中情形如何」
    等語，已據被害人丙○○指訴不移，並與證人丁○○、張雅茹所證述之情節大
      致相符，而衡諸被告與上開證人並無任何怨隙，且被告與證人丁○○並有姻親
      之親屬關係，應無誣陷被告之必要，是被害人丙○○上開指訴內容，應可採信
      。另按刑法恐嚇取財之「恐嚇」，係指以將來之害惡通知被害人，使其發生畏
      怖心，至其恐嚇之方法，並無限制，舉凡以言語、文字、舉動相恐嚇，將加害
      於他人之生命、身體、自由、名譽、財產者，皆屬之。本件案發當時，依前所
      述，僅被告、被害人丙○○二人在場，另有證人張雅茹在旁目擊，而觀被告向
      被害人丙○○所稱上開內容，衡諸一般人之認知，所謂「遭管訓過」之意，即
      其前所為危害社會秩序，且情節重大，合於現行檢肅流氓條例所定之流氓行為
      ，並經法院宣告、執行感訓處分之經歷，該不法犯行於客觀上顯足以令人心生
      畏懼；又表示「揚言欲毆打他人」之言語，亦足使人在生命、身體及自由感受
      上，有遭受不測之虞，此亦據被害人丙○○供稱：其聽了（上開言語）就覺得
      很害怕等語在卷，參諸被害人丙○○與被告間既無任何債權債務關係，若非遭
      被告恫嚇，致心生畏懼，衡情應無開立上開面額非少之支票予被告必要，故依
      上揭說明，顯見當時被告於主觀上應有為自己不法所有之意圖，且其所表示上
      開言語內容，已足使被害人丙○○心生畏懼，恐遭不利，始不得不應允開立支
      票以為支付，惟嗣因證人丁○○經被害人丙○○之轉述，而報警處理，經警到
      場，被告始無法取得支票，致恐嚇取財未遂，至臻明確。
（三）綜合上述，被告前開所辯，顯為卸責之詞，不足採信。至於被害人丙○○已於
      警訊及偵查中供述甚詳，事實已臻明確，本院認無再予傳訊必要，附此敘明。
      本件事證明確，被告涉犯恐嚇取財未遂犯行，堪以認定。
三、核被告所為，係犯刑法第三百四十六條第三項、第一項恐嚇取財未遂罪。其所為
    恐嚇取財之未遂行為，係屬未遂犯，依刑法第二十六條前段規定，按既遂犯減輕
    其刑。原審適用刑法第三百四十六條第一項、第三項、第二十六條前段、第四十
    一條第一項前段、罰金罰鍰提高標準條例第一條前段、第二條之規定，審酌被告
    之素行不良、犯罪之動機、目的，其年輕力壯，竟不思努力工作，自食其力，卻
    欲不勞而獲，以不法手段圖取錢財，雖並未得逞，然對被害人身心所造成危害非
    小，及被告犯後猶毫無悔意，否認犯行等一切情狀，量處有期徒刑伍月，並諭知
    易科罰金之折算標準，以示懲儆。其認事用法及量刑，並無不當，被告上訴意旨
    否認犯罪，指摘原判決不當，為無理由，應予駁回。
四、 據上論斷，應依刑事訴訟法第三百六十八條，判決如主文。
本案經檢察官甲○○到庭執行職務。
中        華        民        國  九 十 一  年     九     月　　十七　  日　　　　　 日
                          　　　  臺灣高等法院臺中分院刑事第九庭
                                        審判長法　官　陳　筱　珮
                                              法  官　趙　春　碧
                                              法  官　吳  重  政
右正本證明與原本無異。
不得上訴。
                                              書記官  林  育  德
中        華        民        國  九 十 一  年     九     月　　十八　  日
附錄：
刑法第三百四十六條第一項、第三項：
意圖為自己或第三人不法之所有，以恐嚇使人將本人或第三人之物交付者，處六月以
上五年以下有期徒刑，得併科一千元以下罰金。前二項之未遂犯罰之。
                            Ｋ
